臺灣士林地方法院民事判決　　　　　　　100年度訴字第360號
原　　　告　鼎立資產管理股份有限公司
法定代理人　梁玉
訴訟代理人　李武憲
被　　　告　鄧振予
訴訟代理人　林永瀚律師
複代理人　　張權律師
受告知訴訟　群益證券股份有限公司
人
法定代理人　陳田文
上列當事人間清償債務事件，經本院於中華民國100 年11月24日
言詞辯論終結，判決如下：
    主  文
原告之訴及其假執行之聲請均駁回。
訴訟費用新臺幣伍萬陸仟陸佰拾捌元由原告負擔。
    事實及理由
一、原告起訴主張略以：被告鄧振予於民國87年6 月20日向訴外
    人復華證券金融股份有限公司（以下簡稱復華證金公司）申
    請開立信用帳號（以下簡稱系爭信用帳戶），同時訂立融資
    融券契約，以從事股票融資融券信用交易之用，並約定融資
    之有價證券如因市價漲跌異常或其他事特殊事故，復華證金
    公司未能處分時，被告不得拒絕清償債務。嗣被告於87年9
    月8 日買進「宏福」股票計300 張，向復華證金公司融資借
    貸金額新臺幣（下同）5,616,00 0元（以下簡稱系爭債權）
    ，因被告遲未處分清償，於90年7 月19日業為復華證金公司
    調整利息為年息8.68% 。又因上揭股票於87年11月20日為臺
    灣證券交易所宣布暫停交易，並於92年9 月3 日終止櫃檯買
    賣，被告不能以處分該股票方式清償予復華證金公司，即應
    按系爭債權額度清償。復華證金公司於96年8 月28日更名為
    元大證券金融股份有限公司，系爭債權於97年12月間由元大
    證券金融股份有限公司移轉予訴外人元大國際資產管理股份
    有限公司。元大國際資產管理股份有限公司復於99年4 月間
    將系爭債權移轉予訴外人桃德資產開發股份有限公司，桃德
    資產開發股份有限公司再於99年5 月間將系爭債權移轉予原
    告。原告屢向被告催請清償系爭債權，惟被告均置之不理。
    為此，基於借款返還請求之法律關係，聲明請求：(一)被告應
    給付原告5,616,000 元，及自87年9 月8 日起至清償日止，
    按年息8.68% 計算之利息，暨自87年9 月8 日起至清償日止
    ，按上開利率10% 計算之違約金；(二)並願供擔保請求宣告假
    執行。
二、被告則以：伊未在復華證金公司開立系爭信用帳戶，而系爭
    債權的融資交易並非被告本人所為，而係以被告名義設置之
    系爭信用帳戶遭他人作為人頭帳戶使用，且無任何足徵為表
    見之行為或事實，無清償系爭債權之責等語資為抗辯，並聲
    明：(一)駁回原告之訴及假執行之聲請；(二)如受不利判決請准
    提供擔保免假執行。
三、不爭執事項及爭點整理：
（一）不爭執事項：
   1、系爭債權係首先於87年6 月20日在復華證金公司開立證券
      交易帳戶申請表，客戶名稱為「鄧振予」，信用帳戶編號
      ：000000000 號、普通交易帳號：6543-9，貼付有原告之
      身分證正反面、並於申請簽章欄署名及蓋用原告姓名之印
      文，並以署名及蓋用印文方式簽立同意書，融資券上限為
      15,000,000元。該帳戶於87年9 月8 日買進「8719宏福建
      設」股票300 張，融資金額5,616,000 元（本院卷第21、
      22、23頁）。於97年12月元大證券金融股份有限公司將系
      爭債權移轉予元大國際資產管理股份有限公司，於97 年
      12月26日登報公告債權讓與之事實（本院卷第14、15頁）
      。嗣元大國際資產股份有限公司又將系爭債權移轉予桃德
      資產開發股份有限公司，桃德資產開發股份有限公司再於
      99年5 月間將系爭債權移轉予原告，原告以信函認證方式
      通知被告債權移轉事實（本院卷第17、18、19、20頁）。
   2、長利證券亦以被告名義利用同帳號（65439 ）簽訂委託買
      賣證券受託契約及櫃檯買賣有價證券開戶契約，並要求將
      每月買賣對帳單寄至其通訊地址：台北市松山區○○○路
      207 號4 樓之4 （本院卷第68、69頁）；87年6 月11日有
      以原告名義開立中國信託商業銀行帳號為6543-86 號之帳
      戶，並有於87年6 月12日入帳5,000,000 元之紀錄（本院
      卷第63頁背面、75頁）。
（二）爭執事項：被告是否因股票融資而須清償系爭債權？
四、本院得心證之理由：
（一）按當事人主張有利於己之事實者，就其事實有舉證之責任
      而私文書應由舉證人證其真正，民事訴訟法第277 條前段
      、第357 條前段定有明文。本件原告主張被告有與復華證
      金公司簽立融資融券契約，並因購買「宏福建設」股票，
      而向復華證金公司融資借貸，並積欠系爭債權，為原告提
      出融資融券契約書（本院卷第22、95頁）、信用交易帳戶
      申請表（本院卷第21、94頁）、元大證券金融股份有限公
      司客戶歷史帳查詢單（本院卷第23頁）、中國信託商業銀
      行帳戶存摺（本院卷第51、63頁）各1 件為證。被告則否
      認上開證據之真正，並否認有向復華證金公司簽訂契約並
      開設融資融券帳戶。經查：參以原告所提出系爭信用帳戶
      之信用交易帳戶申請表，客戶名稱為「鄧振予」，信用帳
      戶編號：000000 000號、普通交易帳號：6543-9，貼付有
      原告之身分證正反面、並於申請簽章欄署名及蓋用原告姓
      名之印文，並以署名及蓋用印文方式簽立同意書，以原告
      名義開立中國信託商業銀行帳號為6543-86 號之帳戶，並
      有於87年6 月12日入帳5,000,000 元之紀錄。本院依原告
      聲請所調閱被告保管劃撥戶，其中從未購買有「宏福建設
      」股票之記載，有台灣集中保管結算所股份有限公司100
      年8 月24日保結他字第1000128386號函在卷可稽（本院卷
      第127 至131 頁），尚查無被告曾經有購買「宏福建設」
      股票之事實。復調閱系爭信用帳戶即上開中國信託商業銀
      行帳戶歷來存提資料，並查曾經往來之帳戶有：00000000
      0000000 、000000000000000 、0000000000000000、0000
      000000000000號均非被告的帳戶，故該帳戶與被告在外所
      設帳戶間亦無任何往來，難以逕判斷被告有利用該帳戶之
      事實，亦有中國信託商業銀行股份有限公司100 年8 月17
      日中信銀00000000008223號函（本院卷第111 至125 頁）
      、100 年9 月8 日中信銀0000 0000008850 號函（本院卷
      第135 至138-1 頁）可參。依上揭規定意旨，原告所提書
      證，均無法證明為真正，其主張已難認屬有據。
（二）而被告主張系爭信用帳戶遭他人作為人頭帳戶使用乙節，
      為被告聲請證人即長利證券公司副總經理蔣秀華結證稱：
      「（問：本件被告鄧振予在87年間在復華證金融資、融券
      的戶頭內有墊款購買宏福股票300 張？這筆交易是否你經
      手？）是我經手的，可是不是被告鄧振予買的，是宏福的
      陳政忠買的」，「（問：當初是誰委託下單的？）陳政忠
      」，「（問：股票交割的自備款是誰付的？）陳政忠」，
      「（問：為何陳政忠購買的股票會使用被告鄧振予的帳戶
      ？）因為當時我們營業員為了衝業績，會有人來跟我借戶
      頭，我沒有經過被告鄧振予的同意就把戶頭借給陳政忠使
      用」，「（問：你事前或事後有無告知被告鄧振予？）沒
      有，被告鄧振予本身並不知道有被開立復華證金的帳戶」
      ，「（問：被告鄧振予在復華證金帳戶是誰開立的？）我
      當時在公司擔任副總，有很多助理，內部的行政作業是誰
      代簽的我不清楚」，「（問：宏福建設的股票被證交所宣
      布停止交易後，復華證金有沒有對被告鄧振予上報違約交
      割？）沒有。宏福股票發生違約停止交易，復華證金從沒
      有依照交易法的規定報違約，也沒有追索，復華證金當時
      有對陳政忠追索，且有另外的案件，復華證金當時都知道
      這戶頭是陳政忠個人在使用。我當時有問復華證金的主管
      ，他們說已經將這筆帳打成呆帳，我不知道為何復華與元
      大合併後會再出賣給資產公司」，「（問：你為何可以沒
      有經過被告鄧振予的同意將其帳戶借給其他人？）我沒有
      權利，我是盜用的」，「（問：整個帳戶都是盜用的還是
      只盜用宏福股票這檔股票？有沒有賣出股票？）整個帳戶
      都是盜用的，有沒有賣出股票不記得了」，「（問：自備
      款部分是匯到誰的帳戶，是復華還是被告鄧振予的戶頭）
      要先匯到我的帳戶，我再匯到被告鄧振予的戶頭」等語（
      本院卷第83至85頁）有關系爭信用帳戶之申設被告並不知
      情，且作為人頭帳戶供他人使用明確。雖原告對於上開證
      詞仍質疑，系爭信用帳戶即上開中國信託商業銀行帳戶內
      自88年2 月10日、88年3 月10日、88年4 月12日、88年5
      月10日、88年6 月10日、88年7 月9 日、88年8 月10日、
      88 年9月10日、88年10月8 日約長達半年期間，均有固定
      薪資的明細款存入，與人頭戶的使用常為不固定之資金出
      入，顯不相符；且一般銀行的帳戶一定要親自辦理，銀行
      開戶之後，就將存摺、密碼交給開戶人，該帳戶之名義人
      既為被告，顯然支配人就是被告云云。復據證人蔣秀華證
      述：可能係利用受託抽新上市股票時所取得客戶之身分證
      及印章設立系爭信用帳戶；又「（問：這是買賣股票的帳
      戶為何會有薪資收入？）這不是薪資，這是我的退佣，我
      這個月做多少業績，就會入這個帳戶，因為是佣金，所以
      每個月金額會不一致，我都是當天就領走了」，「（問：
      每一筆薪資進來後都是當天轉走，請問轉至何處？）不一
      定轉到哪一個戶頭，看我哪一個戶頭需要使用錢，也可能
      現金領走，但都是轉至我所使用的戶頭」等語（本院卷第
      180 頁）有關證券商內部人員可輕易取得客戶證件以辦理
      人頭帳戶及薪資轉入實為其業績獎金綦詳。上開證詞核與
      原告所提證據細節均相符合，應可為憑。是被告該部分主
      張，即屬有據，堪足可取。
五、綜上所述，被告無申設系爭信用帳戶之事實，則原告請求被
    告應清償系爭債權及遲延利息、違約金，為無理由，不應准
    許。原告之訴既不應准許，則其假執行之聲請，即失所依據
    ，併予駁回。並依職權確定訴訟費用額56,638元由原告負擔
    。
六、本件事證業已明確，兩造其餘主張陳述、所提之證據及聲請
    調查之證據，經本院審酌後，認均不足以影響本判決之結果
    ，均毋庸再予論述，附此敘明。
七、結論：本件原告之訴為無理由，應依民事訴訟法第78條、第
    87條第1項，判決如主文。
中    華    民    國   100    年    12    月    14    日
                  民事第一庭  法  官  古振暉
以上正本係照原本作成。
如對本判決上訴須於判決送達後 20 日內向本院提出上訴狀。如
委任律師提起上訴者，應一併繳納上訴審裁判費。
中    華    民    國   100    年    12    月    14    日
                              書記官  林郁菁